【裁判字號】    92,交聲,77
【裁判日期】    920919
【裁判案由】    違反道路交通管理處罰條例聲明異議
【裁判全文】
臺灣基隆地方法院交通事件裁定                      九十二年度交聲字第七七號
    移送機關即  台北市交通事件裁決所
    原處分機關
    異  議  人  丙○○
    即受處分人
右列異議人因違反道路交通管理處罰條例案件，對於台北市交通事件裁決所民國九十
二年四月十四日所為之處分（北市裁三字第裁二二─ＺＦ0000000號違反道路
交通管理事件裁決書），聲明異議，本院裁定如左：
    主  文
原處分撤銷。
丙○○汽車行駛於高速公路，而不遵管制之規定，記違規點數壹點。
    理  由
一、聲明異議意旨略以：異議人即受處分人丙○○於九十一年十月九日上午八時三十
    三分，駕駛車號ＥＸ─二二八二號自用小客車，行經國道三號高速公路南向三十
    一公里處，遭員警以測速照相器材攝得以時速一百零二公里超速行駛，舉發違規
    ，惟異議人質疑「(一)東森新聞台戰警急先鋒節目中曾提及內政部警政署有行文各
    級警察單位不能在隱密地點進行違規拍照，然自舉發員警乙○○所攝得違規相片
    之拍攝角度觀之，可知該違規相片是放置在路肩護欄下方接近地面處之測速照相
    器材所攝，舉發員警乙○○明顯違反內政部警政署之行政命令。(二)舉發員警乙○○測速照相用之器材，國道公路警察局第六警察隊提供有雷達測速儀檢定合格證
    書，其上載有檢定日期為九十一年十月二十二日，警員乙○○舉發本件時，該測
    速照相器材是否經標準檢驗局雷達測速儀檢定合格，有待確定。(三)舉發員警乙○○係利用隱藏在路肩護欄下之移動式測速照相器材拍攝，並在器材附近放置遮蔽
    物掩飾，使得拍攝違規相片角度約在四十五度左右，不僅造成雷達測速距離縮短
    ，誤判超速而自動拍照，且測速照相器材放置位置過低，會受到中外線超速車輛
    影響而啟動測速拍照，又因拍攝角度關係，未能攝得真正違規車輛，反而拍到內
    線未超速之車輛造成錯誤舉發。乙○○使用測速照相器材之方式顯然不合於廠商
    所規範之使用方式，必將造成測速偏差，所測得之車速與違規相片令人不服」。
    因而聲明異議，請求撤銷原處分，諭知異議人免罰云云。
二、按汽車行駛高速公路應依速限標誌指示；又汽車行駛於高速公路而不遵管制之規
    定者，處汽車駕駛人新臺幣三千元以上六千元以下罰鍰；又汽車駕駛人，違反道
    路交通管理處罰條例第三十三條第一項規定者，除依原條款處罰鍰外，並予記違
    規點數一點，高速公路交通管制規則第五條第一項前段、道路交通管理處罰條例
    第三十三條第一項、第六十三條第一項第一款分別定有明文。再違反道路交通管
    理事件，行為人認為舉發之事實與違規情形相符者，得於接獲通知單後，親自或
    委託他人持該通知單，不經裁決向指定之處所，逕依裁罰基準執行並繳納罰鍰結
    案；違反道路交通管理事件，末暫代保管物件或吊扣駕照、牌照處分者，行為人
    得以郵寄匯票、郵政劃撥、信用卡轉帳、電話語音轉帳或向經委託代收罰鍰之金
    融機構繳納罰鍰、或其他經管轄機關委託辦理收繳罰鍰之機構，繳納罰鍰結案；
    依法規應併執行罰鍰及其他處分者，罰鍰機關於收到其繳納之罰鍰後，應逕行裁
    決該其他處分，並於裁決書主文註明罰鍰已收繳，送達受處分人，違反道路交通
    管理事件統一裁罰基準及處理細則第四十八條第一項、第二項及第三項亦定有明
    文；又同上細則第五十八條第二項亦明定行為人依該處理細則第四十八條第一項
    辦理經繳納罰鍰結案後逾二十日不得再提出異議。
三、經查：
  (一)異議人質疑自舉發員警乙○○所攝得違規相片之拍攝角度觀之，可知該違規相片
    是放置在路肩護欄下方接近地面處之測速照相器材所攝，舉發員警乙○○明顯違
    反內政部警政署所規定之「各級警察單位不能在隱密地點進行違規拍照」之行政
    命令云云。然查，舉發員警乙○○此種舉發方式，業經內政部警政署於九十一年
    十二月二十五日以警署交字第０九一０二０四八六０號書函表示「非屬『隱密方
    式』執法」等情，有上開書函影本一紙附卷可稽，又本院將警員乙○○之舉發方
    式是否違反現行交通法規（含警員執勤手冊、要點等內部行政規則、行政命令）
    乙節函詢內政部警署，經內政部警政署於九十二年六月二十日以警署交字第０九
    二００八六七四五號函覆以：該署九十年十一月訂頒之「交通警察勤務手冊」（
    第十頁）中特別規定稽查取締不得以隱密方式實施，其意乃為交通警察執行稽查
    取締時，「當場攔檢車輛」不得藏於隱匿處所突然衝出取締違規，造成駕駛人閃
    避發生意外及保護執勤員警之規定。至以科學器材採證違規，民眾未能發覺器材
    裝設處所而違規遭取締，警察並無「當場攔檢車輛」之行為，因此不能指稱「隱
    匿式」執法等語。是異議人所稱舉發員警有違反內政部警政署上開行政命令云云
  ，核屬無據。
  (二)異議人質疑舉發員警乙○○舉發本件時，該測速照相器材是否經標準檢驗局雷達
    測速儀檢定合格云云。然查證人即國道公路警察局第六警察隊分隊長范楊健在本
    院九十二年交聲字第七十八號案件中（亦為異議人丙○○在同一地點，相同情形
    下為警照相舉發違規之交通異議案件）到庭證稱「（本件舉發案件，所用的測速
    器，是那一種？）本分隊只有一台雷達測速儀，是ＧＡＴＳＯ牌照相式，在八十
    九年十月四日、九十年十月三日、九十一年十月二十二日，連續都有取得經濟部
    標準檢驗局雷達測速儀檢定合格證書，目前有效期限到九十二年十月，也就是九
    十二年十月後，要再送檢定」等語（詳見卷附本院九十二年交聲字第七八號九十
    二年六月十一日訊問筆錄），並提出經濟部標準檢驗局雷達測速儀檢定合格證書
    影本三紙存卷為憑。綜上可知，舉發員警乙○○所用以測速照相之器材，確係經
    標準檢驗局檢定合格，且仍在合格期間者無誤。
  (三)證人即與乙○○共同舉發本件之員警劉加祿證稱「當時測速器是放在北二高南下
    三十一公里路肩護欄下方草叢內，我與乙○○二人是站在護欄外面的護坡上，如
    此裝設雷達測速器，所測得的車速，我們有請教測速器的代理商，他們說不會有
    影響」、「本件施測時，安裝角度有與路面平行，測量角度有與施測對象成二十
    度，安裝高度，有離地四十公分，不然我們會照不到車牌」、「我們送檢驗是把
    測速儀本體送去檢驗，測速器本身沒有問題，我們施測時，都是按照使用手冊來
    做」、「雷達測速儀分三個部分，一個部分是雷達本體，另一個是主機部分，另
    一個是相機部分，實地照相時，雷達是放置照相機的前方，主要測速也是靠雷達
    去感應，不是靠相機，相機鏡頭只是同步用來拍攝用，所以相機旁邊有偽裝，並
    不會影響雷達的測速，雷達上方有用紅線標出二十度角的範圍，車子沒有跑近二
    十度內，我們是測照不到的」等語（詳見卷附本院九十二年交聲字第七八號九十
    二年六月十一日訊問筆錄）。另證人乙○○亦到庭證稱「當日雷達測速器是依一
    般規定的標準架設，我是把機器放在紐澤西護欄下面的平地，我有離地，我有用
    架子使雷達離地，當天我沒有用三腳架，是用一般木製架子，照片的角度是因為
    照相機的擺設沒有跟路面成水平，但雷達的擺設有與路面成水平，不用影響速度
    的測速」等語（詳見本院九十二年七月十八日訊問筆錄）。證人即ＧＡＴＳＯ牌
    微電腦測速照相雷達廠商志伸股份有限公司之員工甲○○，亦於九十二年七月十
    八日本院訊問時證稱「‧‧‧一般測速時我們要求雷達的主體與路面要平行，放
    置的位置是比道路高或底都可以，因為它是利用三角函數換算，機器可以放在固
    定桿、三腳架、車裝等地方，高度從三十公分至二百五十公分均可以，所以這套
    機器不受高度的限制，只需水平即可。圖示的長方形是雷達，雷達波的夾角是二
    十度角，它是利用電波，當雷達機器與路面成水平的時候，射出去的雷達波與路
    面就會呈現二十度角，設計二十度角是因為要換算三角函數，這一款機器的設計
    就是二十度角‧‧‧照相機的角度不會影響到測照的速度‧‧‧三腳架只是我們
    固定的配備，但並沒有要求一定要用三腳架，用自己的架子也可以，只要與路面
    成水平即可」等語。綜上可知，本案舉發員警所使用之測速照相器材，共分成三
    個部分，分別為測速雷達本體部分、微電腦主機部分及照相機部分，測速照相時
    ，測速雷達放置照相機前方，也是靠測速雷達測量車速，照相機僅在測速雷達測
    得有車輛超速時，同步予以照相舉發而已，該測速雷達可放置在固定桿、三腳架
    及車裝等地方，高度可從三十公分至二百五十公分，測速照相之重點在於測速雷
    達有無與道路呈水平。
  (四)本院復於九十二年八月一日會同舉發員警乙○○與證人甲○○，至舉發違規之地
    點即國道三號高速公路南下三十一公里處之路肩勘驗，當場命舉發員警乙○○擺
    設測速照相器材在路肩護欄下方，經其擺設完成後，命證人甲○○表示意見，證
    人甲○○明確表示「這樣的雷達架設方法及照相機現場擺放位置，均不會影響到
    速率」等情，有刑事勘驗筆錄一紙暨相片八張存卷可參。足認舉發員警乙○○架
    設測速照相器材之方式，於車輛行車速率之測量，並不會發生不正確之結果。從
    而異議人稱舉發員警乙○○利用隱藏在路肩護欄下之移動式測速照相器材拍攝，
    並在器材附近放置遮蔽物掩飾，使得拍攝違規相片角度約在四十五度左右，造成
    雷達測速距離縮短，誤判超速而自動拍照云云，顯係誤將照相機拍攝角度當成測
    速雷達施測行車速率之角度，異議人所言自不足採信。
  (五)異議人又稱測速照相器材放置位置過低，會受到中外線超速車輛影響而啟動測速
    拍照，因拍攝角度關係，未能攝得真正違規車輛，反而拍到內線未超速之車輛造
    成錯誤舉發云云。惟查，本件測速照相器材之照相機部分，快門速度為千分之一
    秒，採測速雷達測得超速後同步照相等情，有ＧＡＴＳＯ牌微電腦測速照相雷達
    使用手冊影本在卷可佐，既係以千分之一秒高速同步攝影，若有其他車輛超速通
    過時，必然會留下影像，豈有獨攝得異議人車輛之理？甚者，依卷附異議人所提
    供之三張先後在同一地點超速相片觀之，均僅有異議人所駕駛之自用小客車單獨
    入鏡，若非異議人確有超速行駛之違規事實，豈會三次均如此？益徵異議人所辯
    委無可採。
  (六)異議人於九十一年十月九日上午八時三十三分，駕駛車號ＥＸ─二二八二號自用
    小客車，行經限速九十公里之國道三號高速公路南向三十一公里處，以一百零二
    公里之時速超速行駛等情，有測速照相之相片一禎及國道公路警察局舉發違反道
    路交通管理事件通知單一紙在卷可憑，足認異議人確有在高速公路超速行駛之違
    規事實。
四、又查異議人於接獲本件員警舉發違規通知單後，業於九十一年十一月十三日以其
    所有之花旗銀行信用卡繳納罰鍰三千元，此有異議人提出之花旗信用卡月結單影
    本一紙在卷可查，並經本院於九十二年九月十六日以公務電話向臺北市交交通事
    件裁決所查詢，本件違反交通管理事件確於九十一年十二月十三日結案無誤，並
    有違規查詢報表影本一紙在卷可佐，異議人既已逕依裁罰基準執行並繳納罰鍰結
    案，依前揭違反道路交通管理事件統一裁罰基準及處理細則第五十八條第二項之
    規定，於繳納罰鍰結案後逾二十日不得再提出異議，異議人於繳納罰鍰後逾二十
    日之九十二年四月十四日始聲明異議，其異議自不合法。惟異議人既因自動繳納
    罰鍰而結案，則原處分機關依同前處理細則四十八條第三項之規定，僅能依道路
    交通管理處罰條例第六十三條第一項第一款之規定，裁處異議人記違規點數一點
    ，詎原處分機關除依道路交通管理處罰條例第六十三條第一項第一款之規定裁處
    異議人違規點數一點外，並依同條例第三十三條第一項之規定裁處罰鍰新台幣三
    千元，原處分即有違誤，爰依法撤銷原處分，並依道路交通管理處罰條例第六十
    三條第一項第一款之規定，裁處異議人記違規點數一點。
四、據上論斷，應依道路交通案件處理辦法第二十條，裁定如主文。
中      華      民      國    九十二    年      九      月      十九    日
                                  臺灣基隆地方法院交通法庭
                                        法  官  劉  桂  金
右正本證明與原本無異。
對於本件裁定如有不服，應於收受送達後五日內，向本院提出抗告書狀，敘述抗告之
理由，抗告於臺灣高等法院。
                                        書記官  黃  士  元
中      華      民      國    九十二    年      九      月    二十五    日


司法院資訊處製作；財團法人民間司法改革基金會備份。
